【裁判字號】    98,審訴,87
【裁判日期】    980331
【裁判案由】    重利
【裁判全文】
臺灣新竹地方法院刑事判決              98年度審訴字第87號
公  訴  人  臺灣新竹地方法院檢察署檢察官
被      告  乙○○
上列被告因重利案件，經檢察官提起公訴（97年度偵字第5079、
5638、7489號），被告於本院準備程序中，就被訴事實為有罪之
陳述，經告知被告簡式審判程序之旨，並聽取檢察官、被告之意
見後，經本院合議庭裁定由受命法官進行簡式審判程序，本院判
決如下：
    主    文
乙○○以犯重利之罪為常業，累犯，處有期徒刑肆月，減為有期
徒刑貳月，如易科罰金，以銀元佰元即新臺幣玖佰元折算壹日
；又乘他人急迫貸以金錢，而取得與原本顯不相當之重利，共柒
罪，各處如附表二所示之刑，如易科罰金，均以新臺幣壹仟元折
算壹日，附表二編號一、二、三所示之罪各減為如附表二編號一
、二、三所示之刑，如易科罰金，均以新臺幣壹仟元折算壹日。
拘役部分，應執行拘役壹佰貳拾日，如易科罰金，以新臺幣壹仟
元折算壹日。
    犯罪事實
一、乙○○曾於民國86年間，因偽造文書案件，經本院於89年6
    月12日以86年度訴字第681 號判決判處有期徒刑3 月；另於
    88 年 間，因違反懲治走私條例案件，經本院於89年6 月23
    日以88年度少連訴字第34號判決判處有期徒刑10月，前開2
    罪，經定應執行有期徒刑1 年確定，於90年9 月30日縮刑期
    滿執行完畢。
二、詎乙○○仍不知悔改，基於乘他人急迫貸以金錢而取得與原
    本顯不相當重利為常業之犯意，自95年4 月間起至95年6 月
    30 日 止，在新竹市○○路空軍醫院等處，經營俗稱地下錢
    莊之借貸業務，趁人需錢急迫或輕率，以如附表一編號1 至
    3 所示，每借貸新臺幣（下同）1 萬元，預扣如附表一編號
    1 至3 所示不等之利息，並以每10日或1 個月為1 期、每1
    期依如附表一編號1 至3 所示利息加計算，年息高達如附表
    一編號1 至3 所示（依照法理，利息為使用本金之孳息，無
    本金即無利息，故應以實際取得之款項為計算孳息之本金）
    ，而取得與原本顯不相當之高利，並要求借款人提供國民身
    分證、全民健康保險卡、汽車駕駛執照或行車執照，及開立
    借據、簽發2 倍至3 倍之本票以供擔保之方式並以之為常業
    ，借貸予急需用款、如附表一編號1 至3 所示之丙○○、甲○○、庚○○等不特定人。
三、乙○○另分別基於乘他人急迫貸以金錢而取得與原本顯不相
    當重利之犯意，依附表二編號1 至6 所示之放款條件，貸放
    款項予如附表二編號1 至6 所示庚○○、戊○○、壬○○、
    己○○、辛○○、丁○○等不特定人，而收取與原本顯不相
    當之重利，共7 次，並要求借款人提供國民身分證、全民健
    康保險卡、汽車駕駛執照或行車執照，及開立借據、簽發2
    倍至3 倍之本票以供擔保。嗣於97年7 月22日19時30分許，
    在新竹市○○路2 號前為警查獲。
四、案經新竹市警察局第二分局報告臺灣新竹地方法院檢察署檢
    察官偵查起訴，於本院準備程序進行中，被告先就被訴事實
    為有罪之陳述，經合議庭裁定由受命法官獨任進行簡式審判
    程序。
    理  由
一、程序部分：
    按除被告所犯為死刑、無期徒刑、最輕本刑為3 年以上有期
    徒刑之罪或高等法院管轄第一審案件者外，於前條第1 項程
    序進行中，被告先就被訴事實為有罪之陳述時，審判長得告
    知被告簡式審判程序之旨，並聽取當事人、代理人、辯護人
    及輔佐人之意見後，裁定進行簡式審判程序，刑事訴訟法第
    273條之1第1 項定有明文。本件被告乙○○所犯係死刑、無
    期徒刑、最輕本刑為3 年以上有期徒刑以外之罪，其於準備
    程序中就被訴事實為有罪之陳述，經告知簡式審判程序之旨
    ，並聽取公訴人及被告乙○○之意見後，本院合議庭認為適
    宜而裁定由受命法官獨任進行簡式審判程序，合先敘明。
二、認定被告乙○○犯行所憑之各項證據：
    上開犯罪事實，訊據被告乙○○於警詢、偵查、本院準備程
    序及簡式審判程序坦白認罪（見97年度偵字第5079號偵查卷
    第6 至7 之1 、72至74、82、83頁，本院卷第38、39、54、
    57頁），亦經附表一、二所示被害人丙○○等人指述明確（
    上開偵查卷第8 至12、79、80、85、86、99、100 、103 、
    104 頁，97年度偵字第5638號偵查卷第8 至10頁、97年度偵
    字第7489號偵查卷第4 至12頁，本院卷第39頁），且有被害
    人辛○○之國民健康保險卡1 張、被害人辛○○所簽發之票
    號NO-770030 號、面額6 萬元之本票影本1 張、被害人丁○○之機車駕駛執照1 張、被害人丁○○所簽發之票號NO-7
    70032 號、面額3 萬元之本票影本1 張、被害人丙○○簽發
    之票號NO-034295 、NO-034296 、NO-034297 、NO-034298
    、NO-034299 、NO-034300 之本票6 張（金額共計7 萬5000
    元）、被害人丙○○簽立之借據1 紙、被害人己○○之國民
    身分證影本2 張、被害人己○○所簽發之票號NO-770027 、
    NO-770031 之本票2 張（金額共計6 萬元）、被害人甲○○
    之國民身分證影本2 張、被害人甲○○簽立之借據及簽發之
    票號NO-004603 之本票（金額15萬元）各1 張、被害人庚○○之國民身分證影本2 張、被害人庚○○簽發之票號NO-259
    826 、NO-348903 、NO-348905 之本票3 張（金額共計13萬
    元）、被害人戊○○之國民身分證影本1 張、被害人戊○○
    簽發之票號NO-348918 之本票（金額7 萬元）1 張、被害人
    壬○○所簽發之票號NO-034278 、NO-034279 之本票2 張（
    金額共計7 萬元）等資料附表可稽（見上開偵字第5079號偵
    查卷第23至27、40、41、48、49、53、60頁，偵字第5638號
    偵查卷第21頁），是被告乙○○之任意性自白，有前揭各項
    證據足可佐證，堪認與事實相符，可以採信。綜上，本案事
    證明確，被告乙○○所犯重利罪行，洵堪認定，應予依法論
    罪科刑。
三、論罪科刑之依據：
（一）針對附表一所示犯行之比較新舊法：查被告乙○○如附表
      一所示行為後，刑法於94年1 月7 日修正通過，於94 年2
      月2 日公布，於95年7 月1 日施行，其中刪除刑法第345
      條常業重利罪，並修正第2 條、第41條等規定。按行為後
      法律有變更者，適用行為時之法律，但行為後之法律有利
      於行為人者，適用最有利於行為人之法律，現行刑法第2
      條第1 項訂有明文。此條規定乃與刑法第1 條罪刑法定主
      義契合，而貫徹法律禁止溯及既往原則，係規範行為後法
      律變更所生新舊法律比較適用之準據法，是刑法第2條 本
      身雖經修正，但刑法第2 條既屬適用法律之準據法，本身
      尚無比較新舊法之問題，應一律適用裁判時之現行刑法第
      2 條規定以決定適用之刑罰法律，先予辨明。又以本次刑
      法修正之比較新舊法，應就罪刑有關之共犯、未遂犯、想
      像競合犯、牽連犯、連續犯、結合犯，以及累犯加重、自
      首減輕暨其他法定加減原因（如身分加減）與加減例等一
      切情形，綜其全部罪刑之結果而為比較，至於緩刑之宣告
      ，則應適用新法第74條之規定，最高法院95年5 月23 日
      著有95年度第8 次刑庭會議決議可資參照。嗣最高法院於
      95年11月7 日95年度第21次刑事庭會議再著有決議認為，
      前揭決議係就「刑法94年修正施行後之法律比較適用決議
      」，而刑法第2 條係規範行為後「法律變更」所生新舊法
      比較適用之準據法，故如新舊法處罰之輕重相同，即無比
      較適用之問題，非此條所指之法律有變更，應依一般法律
      適用原則，適用裁判時法，例如：修正後刑法第55條就想
      像競合犯部分增加但書關於科刑之限制，為法理之明文化
      ，而修正後刑法第59條則為法院就酌減審認標準見解之明
      文化，均非法律變更，其餘為純文字修正者，更應同此。
      經查：
  1.  修正後刑法業將刑法第345 條之常業重利罪刪除，惟刑法
      第344 條重利罪，其法定刑為1 年以下有期徒刑、拘役或
      科或併科1 千元以下罰金；修正前刑法第345 條之常業重
      利罪之法定刑則為5 年以下有期徒刑，得併科3,000 元。
      基此，本案被告乙○○所犯如附表一所示重利犯行，倘論
      以數罪，以法定最重本刑計算，其分論併罰之刑度將超過
      重利之最重本刑，故仍以適用廢止前刑法第345 條常業重
      利罪處斷，對被告乙○○較為有利。
  2.  刑法第47條第1 項關於累犯之規定修正為受徒刑之執行完
      畢，或一部之執行而赦免後，5 年以內「故意」再犯有其
      徒刑以上之罪者，為累犯，若再犯之罪為「過失犯」，則
      無累犯規定之適用，然依修正前刑法第47條之規定，過失
      犯亦可構成累犯，此項變動影響行為人之刑罰法律效果，
      亦屬刑法第2 條第1 項之法律變更，應適用最有利於被告
      乙○○之法律，本件被告乙○○前受有期徒刑執行完畢，
      於5 年以內再故意犯本件有期徒刑以上之罪，不論依修正
      前之刑法第47條，或修正後之刑法第47條第1 項之規定，
      均構成累犯，對被告乙○○而言並無有利或不利之情形，
      自不生新舊法比較之問題，應逕依修正前之刑法第47條，
      論以累犯，並加重其刑。
  3.  至被告乙○○就附表一所示犯行之行為時易科罰金折算標
      準，依修正前罰金罰鍰提高標準條例第2 條前段（現已刪
      除）規定，就其原定數額提高為100 倍折算1 日，則被告
      乙○○行為時之易科罰金折算標準，應以銀元300 元即新
      臺幣900 元折算1 日，惟修正後之刑法第41條則規定：「
      犯最重本刑為5 年以下有期徒刑以下之刑之罪，而受6 個
      月以下有期徒刑或拘役之宣告者，得以新臺幣1,000 元、
      2,000 元或3,000 元折算1 日，易科罰金。但確因不執行
      所宣告之刑，難收矯正之效，或難以維持法秩序者，不在
      此限。前項規定於數罪併罰，其應執行之刑未逾6 月者，
      亦適用之。」，經整體比較結果，修正後刑法第41條並非
      較有利於被告乙○○，故依刑法第2 條第1 項前段之規定
      ，仍應依行為時之法律即修正前刑法第41條之規定。
  4.  綜合上述各條文修正前後之比較，揆諸修正後刑法第2 條
      第1 項規定之「從舊從輕」原則及前揭最高法院決議意旨
      ，修正後之規定並非較有利於被告乙○○，爰依刑法第2
      條第1項前段規定，適用行為時即修正前之刑法，對被告
      乙○○較為有利。
（二）論罪：核被告乙○○如附表一所為，係犯廢止前刑法第34
      5 條常業重利罪；被告乙○○如附表二編號1 至6 所示之
      所為，則分別犯刑法第344 條重利罪。
（三）數罪併罰：被告乙○○所犯常業重利罪及附表二編號1 至
      6 所示之7 件重利罪，犯意各別，行為不同，應予分別論
      罪，其中如附表二編號1 至6 示之7 罪，應合併處罰。
（四）附表一、附表二編號1.2.3.部分，累犯之論處：被告乙○○曾於86年間，因偽造文書案件，經本院於89年6 月12日
      以86年度訴字第681 號判決判處有期徒刑3 月；另於88年
      間，因違反懲治走私條例案件，經本院於89年6 月23日以
      88年度少連訴字第34號判決判處有期徒刑10月，前開2 罪
      ，經定應執行有期徒刑1 年確定，於90年9 月30日縮刑期
      滿執行完畢等情，有臺灣高等法院被告前案紀錄表1 份附
      卷可稽，其於有期徒刑執行完畢5 年內故意再犯附表一、
      附表二編號1.2.3.所示之有期徒刑以上之罪，各為累犯，
      應依刑法第47條第1 項之規定加重其刑。
（五）爰審酌被告乙○○前有偽造文書、違反懲治走私條例等前
      科，已如前述，足徵其素行非佳，明知附表一、二所示不
      特定人處於經濟窘困之急迫情形下，竟貸款而收取與原本
      顯不相當之重利，並收取高比率之年息，非但侵害附表一
      、二所示被害人之財產利益，甚且危害金融秩序，惟被告
      乙○○均自白認罪，復據被害人甲○○、壬○○、戊○○
      、丁○○分別於本院準備程序中陳稱被告乙○○於從事高
      利貸款時之態度良好，未有暴力追討之情事（見本院卷第
      38、54頁），且被告乙○○已依檢察官之指示，各捐款5
      萬元予財團法人新竹市私立天主教仁愛啟智中心、財團法
      人創世社會福利基金會、財團法人新竹市天主教仁愛社會
      福利基金會（共計15萬元），有郵政劃撥儲金存款收據、
      臺灣銀行無摺存入憑條存根、永豐商業銀行新竹分行收據
      各1 份附卷可考（見本院卷第62頁背面），足徵被告乙○○已有悔意等一切情狀，爰分別量處如主文所示之刑，並
      就被告乙○○所犯如附表二編號1 至6 所示之7 件重利犯
      行，合併定應執行如主文所示之刑。
（六）又查中華民國96年罪犯減刑條例於95年7 月4 日公佈，於
      96年7 月16日施行。按犯罪在中華民國96年4 月24日以前
      者，除中華民國96年罪犯減刑條例另有規定外，依下列規
      定減刑：……有期徒刑、拘役或罰金，減其刑期或金額2
      分之1 ；犯最重本刑為5 年以下有期徒刑之刑之罪，依本
      條例規定減為6 月以下有期徒刑、拘役者，應於減刑裁判
      時，併諭知易科罰金折算之標準；又依本條例應減刑之罪
      ，未經判決確定者，於裁判時，減其宣告刑，並應於判決
      主文同時諭知其宣告刑及減得之刑，中華民國96年罪犯減
      刑條例第2 條第1 項第3 款、第9 條、第7 條第1 項、第
      2 項分別定有明文。查被告乙○○係於96年4 月24日前犯
      如附表一、附表二編號1 至3 所示重利犯行，均未判決確
      定，爰依上開條例規定，就被告乙○○所犯前揭各罪，分
      別宣告減為如主文及附表二編號1 至3 所示之刑，並分別
      諭知易科罰金之折算標準。
（七）另為警所起出之被害人辛○○之國民健康保險卡1 張、被
      害人辛○○所簽發之票號NO-770030 號、面額6 萬元之本
      票影本1 張、被害人丁○○之機車駕駛執照1 張、被害人
      丁○○所簽發之票號NO-770032 號、面額3 萬元之本票影
      本1 張、被害人丙○○簽發之票號NO-034295 、NO-03429
      6 、NO-034297 、NO-034298 、NO-034299 、NO-034300
      之本票6 張（金額共計7 萬5000元）、被害人丙○○簽立
      之借據1 紙、被害人己○○之國民身分證影本2 張、被害
      人己○○所簽發之票號NO-770027 、NO-770031 之本票2
      張（金額共計6 萬元）、被害人甲○○之國民身分證影本
      2 張、被害人甲○○簽立之借據及簽發之票號NO-004603
      之本票（金額15萬元）各1 張、被害人庚○○之國民身分
      證影本2 張、被害人庚○○簽發之票號NO-259826 、NO-3
      4 8903、NO-348905 之本票3 張（金額共計13萬元）、被
      害人戊○○之國民身分證影本1 張、被害人戊○○簽發之
      票號NO-348918 之本票（金額7 萬元）1 張、被害人壬○○所簽發之票號NO-034278 、NO-034279 之本票2 張等物
      ，均係被害人辛○○等與被告乙○○間借款債務之證明，
      亦為民事法律關係之重要證物，非屬必要沒收之物；另為
      警所扣得之商業本票簿4 本（票號NO-259827 至NO-25985
      0 、票號NO-565902 至NO-565925 、票號NO-034251 至NO
      -034275 、票號NO-770035 至NO -770050）、空白借據4
      張、借款明細單2 張、聯絡電話單、借款資料袋、案外人
      陳泰村所有之新竹武昌郵局帳號00000000000000號郵政存
      簿儲金簿、案外人唐榮華所有之彰化銀行帳號0000000000
      0000號活期儲蓄存款存摺及金融卡、國泰世華銀行帳號00
      0000000000號之活期儲蓄存款存摺及金融卡等物品，被告
      乙○○均否認係供本案重利犯罪所用之物，並稱伊經營本
      案之地下錢莊所用之其餘票據，在伊搬家時，已丟棄在原
      住所，且已滅失等語（見本院卷第58頁背面），本案復無
      積極證據足認上開扣案物件係被告乙○○所有，供作本案
      犯罪所用之物，且其中案外人陳泰村及唐榮華所有之金融
      帳戶資料，亦難認係被告乙○○所有之物，均爰不另為沒
      收之諭知，附此敘明。
據上論斷，應依刑事訴訟法第273 條之1 第1 項、第299 條第1
項前段，94年2 月2 日修正後刑法第2 條第1 項前段，94年2 月
2 日廢止前刑法第345 條、刑法第344 條、第41條第1 項前段、
第51條第6 款，刑法施行法第1 條之1 、第3 條之1 第3 項，中
華民國九十六年罪犯減刑條例第2 條第1 項第3 款、第7 條第1
項、第2 項、第9 條，罰金罰鍰提高標準條例第1 條、95年5 月
17日廢止前罰金罰鍰提高標準條例第2 條，現行法規所定貨幣單
位折算新臺幣條例第2 條，判決如主文。
本案經檢察官王唯怡到庭執行職務。
中    華    民    國    98    年    3     月    31    日
                  刑事第九庭  法  官  劉兆菊
上正本與原本無異。
如不服本判決，應於判決送達後10日內向本院提出上訴狀（應抄
附繕本）。告訴人或被害人如對於本判決不服者，應具備理由請
求檢察官上訴，其上訴期間之計算係以檢察官收受判決正本之日
期為準。
                              書記官  林兆嘉
中    華    民    國    98    年    3     月    31    日
附錄本案論罪科刑法條全文：
94年2月2日修正前中華民國刑法第345條
以犯前條之罪為常業者，處5 年以下有期徒刑，得併科3 千元以
下罰金。
中華民國刑法第344條
乘他人急迫、輕率或無經驗貸以金錢或其他物品，而取得與原本
顯不相當之重利者，處1 年以下有期徒刑、拘役或科或併科1 千
元以下罰金。
附表一：
   ┌─┬───┬───┬─────┬─────┬─────┐
   │編│借款人│ 借款 │借款地點  │借款金額（│ 借款利率 │
   │號│      │ 日期 │          │單位：新臺│          │
   │  │      │      │          │幣）      │          │
   ├─┼───┼───┼─────┼─────┼─────┤
   │1.│丙○○│95年4 │新竹市中正│4萬元，預 │以10天為1 │
   │  │      │月間。│路空軍醫院│扣第1期利 │期，1期利 │
   │  │      │      │。        │息12,000元│息12,000元│
   │  │      │      │          │，實際僅借│，年利率為│
   │  │      │      │          │28,000元。│15428.57％│
   │  │      │      │          │          │期滿償還3 │
   │  │      │      │          │          │萬元。97  │
   │  │      │      │          │          │年3 月25日│
   │  │      │      │          │          │後實際繳納│
   │  │      │      │          │          │利息35,000│
   │  │      │      │          │          │元        │
   ├─┼───┼───┼─────┼─────┼─────┤
   │2.│甲○○│95年4 │在新竹縣竹│15萬元，預│以1月為1期│
   │  │      │月28日│北市○○街│扣利息6,  │，每期利息│
   │  │      │      │甲○○住處│000元，   │6,000元， │
   │  │      │      │。        │實際僅借得│年利率為  │
   │  │      │      │          │14萬4,000 │50％。    │
   │  │      │      │          │元。      │          │
   ├─┼───┼───┼─────┼─────┼─────┤
   │3.│庚○○│95年6 │新竹市東大│5 萬元，預│約定以1月 │
   │  │      │、7月 │路。      │扣5,000 元│為1期，1期│
   │  │      │      │          │，實際借得│每萬元利  │
   │  │      │      │          │之本金為  │息1,000元 │
   │  │      │      │          │45, 000 元│，年利率為│
   │  │      │      │          │。        │133.33％。│
   │  │      │      │          │          │已繳納利息│
   │  │      │      │          │          │4萬7,000  │
   │  │      │      │          │          │元        │
   ├─┴───┴───┴─────┴─────┴─────┤
   │備註：利息為使用本金之孳息，無可使用之本金，即無法計算│
   │利息。換言之，利息係以實際可使用之本金計算孳息，此為民│
   │法所謂之孳息定義。民法所謂之巧取利益即係指此部分，不能│
   │以預扣利息之方式將本金不實提高。                      │
   └───────────────────────────┘
附表二
   ┌─┬───┬───┬─────┬─────┬─────┬──────┐
   │編│借款人│ 借款 │借款地點  │借款金額（│ 借款利率 │罪名及宣告刑│
   │號│      │ 日期 │          │單位：新臺│          │            │
   │  │      │      │          │幣）      │          │            │
   ├─┼───┼───┼─────┼─────┼─────┼──────┤
   │1.│庚○○│95年7 │新竹市東大│2 萬元，預│約定以1月 │乙○○犯重利│
   │  │      │月間某│路。      │扣2,000 元│為1期，1期│罪，累犯，處│
   │  │      │不詳時│          │，實際借得│每萬元利  │拘役伍拾日，│
   │  │      │間    │          │之本金為  │息1,000元 │如易科罰金，│
   │  │      │      │          │18, 000 元│，年利率為│以新臺幣壹仟│
   │  │      │      │          │。        │133.33％。│元折算壹日；│
   │  │      │      │          │          │          │減為拘役貳拾│
   │  │      │      │          │          │          │伍日，如易科│
   │  │      │      │          │          │          │罰金，以新臺│
   │  │      │      │          │          │          │幣壹仟元折算│
   │  │      │      │          │          │          │壹日。      │
   ├─┼───┼───┼─────┼─────┼─────┼──────┤
   │2.│戊○○│95年7 │新竹市經國│9萬元，預 │約定以7 天│乙○○犯重利│
   │  │      │月24日│路燦坤電器│扣利息2,00│為1 期，每│罪，累犯，處│
   │  │      │      │行。      │0元，實際 │期利息2000│拘役伍拾日，│
   │  │      │      │          │借得本金8 │元，年利率│如易科罰金，│
   │  │      │      │          │萬8,000元 │約114.4%（│以新臺幣壹仟│
   │  │      │      │          │。        │以1 年約52│元折算壹日；│
   │  │      │      │          │          │個星期計）│減為拘役貳拾│
   │  │      │      │          │          │已繳納利息│伍日，如易科│
   │  │      │      │          │          │2000元    │罰金，以新臺│
   │  │      │      │          │          │          │幣壹仟元折算│
   │  │      │      │          │          │          │壹日。      │
   ├─┼───┼───┼─────┼─────┼─────┼──────┤
   │3.│壬○○│95年9 │新竹市力行│7萬元，預 │以1個月為1│乙○○犯重利│
   │  │      │月11日│路附近。  │扣利息7,00│期，每期1 │罪，累犯，處│
   │  │      │      │          │0元，實際 │萬元收取利│拘役伍拾日，│
   │  │      │      │          │僅借得6萬 │息1,000元 │如易科罰金，│
   │  │      │      │          │3,000元。 │，年利率為│以新臺幣壹仟│
   │  │      │      │          │          │133.33％，│元折算壹日；│
   │  │      │      │          │          │          │減為拘役貳拾│
   │  │      │      │          │          │          │伍日，如易科│
   │  │      │      │          │          │          │罰金，以新臺│
   │  │      │      │          │          │          │幣壹仟元折算│
   │  │      │      │          │          │          │壹日。      │
   ├─┼───┼───┼─────┼─────┼─────┼──────┤
   │4.│己○○│97年6 │新竹市學府│每次各3萬 │以10日為1 │乙○○犯重利│
   │  │      │月9、 │路附近。  │元        │期，1期利 │罪，處拘役肆│
   │  │      │25 日 │          │          │息每萬元收│拾日，如易科│
   │  │      │      │          │          │1,000 元，│罰金，以新臺│
   │  │      │      │          │          │年利率為36│幣壹仟元折算│
   │  │      │      │          │          │0 ％，已繳│壹日；又犯重│
   │  │      │      │          │          │納利息共計│利罪，處拘役│
   │  │      │      │          │          │1 萬8,000 │肆拾日，如易│
   │  │      │      │          │          │元。      │科罰金，以新│
   │  │      │      │          │          │          │臺幣壹仟元折│
   │  │      │      │          │          │          │算壹日。    │
   ├─┼───┼───┼─────┼─────┼─────┼──────┤
   │5.│黃垠楨│97年6 │新竹市經國│2萬元，預 │以10日為1 │乙○○犯重利│
   │  │      │月24日│路與自由路│扣利息3,00│期，每期利│罪，處拘役肆│
   │  │      │      │口某超商。│0元，實際 │息3,000元 │拾日，如易科│
   │  │      │      │          │僅借得本金│，年利率為│罰金，以新臺│
   │  │      │      │          │1萬7,000元│635.29％。│幣壹仟元折算│
   │  │      │      │          │。        │已支付利息│壹日。      │
   │  │      │      │          │          │9,000元   │            │
   ├─┼───┼───┼─────┼─────┼─────┼──────┤
   │6.│丁○○│97年7 │新竹市經國│共借2萬元 │以10日為1 │乙○○犯重利│
   │  │      │月    │路。      │，預扣利息│期，每期每│罪，處拘役肆│
   │  │      │      │          │3,000 元，│萬元收取利│拾日，如易科│
   │  │      │      │          │實際僅借得│息1,500 元│罰金，以新臺│
   │  │      │      │          │本金17,000│，年利率為│幣壹仟元折算│
   │  │      │      │          │元。      │635.29％。│壹日。      │
   │  │      │      │          │          │          │            │
   ├─┴───┴───┴─────┴─────┴─────┴──────┤
   │備註：利息為使用本金之孳息，無可使用之本金，即無法計算利息。換言之，│
   │利息係以實際可使用之本金計算孳息，此為民法所謂之孳息定義。民法所謂之│
   │巧取利益即係指此部分，不能以預扣利息之方式將本金不實提高。          │
   └──────────────────────────────────┘


司法院資訊處製作；財團法人民間司法改革基金會備份。
